【裁判字號】    98,簡上,225
【裁判日期】    981110
【裁判案由】    詐欺
【裁判全文】
臺灣屏東地方法院刑事判決             98年度簡上字第225號
上  訴  人  甲○○
即  被  告
                    現另案在臺灣屏東監獄執行中
上列上訴人因詐欺案件，不服本院97年度簡字第2147號中華民國
98年7 月14日刑事簡易判決（聲請簡易判決處刑書案號：97年度
偵字第6289號），提起上訴，本院管轄第二審之合議庭認不得以
簡易判決處刑，改依通常程序審理，並自為第一審判決如下：
    主  文
原判決撤銷。
本件免訴。
    理  由
一、本件聲請簡易判決處刑意旨係以：被告甲○○明知將個人之
    存摺、提款卡及密碼等金融帳戶資料提供他人使用時，可能
    遭不法集團利用作為實施詐騙或恐嚇取財之工具，竟基於幫
    助詐欺與幫助恐嚇取財之不確定故意，於民國95年8 月間某
    日，在台北縣中和市○○路與景平路附近，將其在中華郵政
    股份有限公司（以下稱郵局）中和泰和街郵局所開設、帳號
    為0000000-0000000 號帳戶以及在台灣土地銀行（以下稱土
    地銀行）中和分行所開設、帳號為000000000000號帳戶之存
    摺、金融卡及密碼，分別以每本新臺幣（下同）6,000 元與
    4,000 元之代價，交付予姓名年籍不詳自稱為陳先生之成年
    男子。嗣該成年男子所屬詐欺集團成員取得上開帳戶後，與
    其他詐欺集團成員基於意圖為自己不法所有之犯意，先於同
    年月15日14時許，撥打電話予許林秀美，自稱其為富達家電
    科技公司員工，並佯稱許林秀美（聲請簡易判決處刑書誤載
    為許林謝美）中獎100 萬元，須依指示匯款，致許林秀美陷
    於錯誤，於同年月17日10時20分許，匯出10萬元至被告前開
    郵局帳戶。該集團之成員復於同月22日，另基於為自己不法
    所有意圖與恐嚇取財犯意，撥打電話予魏世明要求其付出贖
    金1 萬2,000 元才會將賽鴿放回，致魏世明心生恐懼，依其
    指示，要求其妻汪德玲自0000000000000000000 號帳戶匯出
    1 萬2,000 元至被告上開土地銀行帳戶。因認被告涉犯刑法
    第30條第1 項、第339 條第1 項與第346 條第1 項之幫助詐
    欺取財與幫助恐嚇取財罪嫌等語。
二、按案件曾經判決確定者，應諭知免訴之判決，刑事訴訟法第
    302 條第1 款定有明文，此為訴訟上所謂一事不再理之原則
    。又訴訟上所謂一事不再理之原則，關於實質上一罪或裁判
    上一罪，均有其適用（最高法院60年台非字第77號判例、最
    高法院49年台非字第20號判例意旨參照）。
三、查被告曾將其申設之中華郵政股份有限公司中和泰和街郵局
    局號0000000 、帳號0000000 號帳戶之存摺、提款卡及密碼
    ，以6,000 元之代價，交付予姓名年籍不詳之成年男子，而
    提供詐欺集團使用，致被害人章美珠陷於錯誤，於95年8 月
    17、18日，分別匯款168,000 元、245,000 元（共413,000
    元）入上開郵局帳戶之犯罪事實，前經臺灣板橋地方法院檢
    察署檢察官以被告涉犯刑法第30條第1 項、第339 條第1 項
    幫助詐欺罪嫌，以96年度偵字第19728 號案件聲請簡易判決
    處刑，並經臺灣板橋地方法院於97年9 月18日以97年度簡字
    第7511號判決判處有期徒刑3 月，減為有期徒刑1 月又15日
    ，並於97年10月20日確定，有上揭判決書（含聲請簡易判決
    處刑）、臺灣高等法院被告前案紀錄表在卷可按。而本案檢
    察官再就被告交付上開郵局帳戶供詐欺集團使用，致被害人
    許林秀美陷於錯誤，於95年8 月17日，匯款10萬元入被告上
    開郵局帳戶之事實聲請簡易判決處刑，因本案與前案被告係
    交付同一帳戶而幫助他人犯詐欺取財罪，其顯係以一個幫助
    詐欺取財行為，致使2 個被害人陷於錯誤交付財物，被告應
    係一行為犯2 個幫助詐欺取財罪，而為想像競合犯，故本案
    該部分與前案之二事實係屬裁判上一罪之同一案件，依上開
    說明，本案檢察官聲請簡易判決處刑之上開該部分事實，即
    係同一案件曾經法院判決確定。
四、另就被告被訴交付其申請之上開土地銀行帳戶供他人使用，
    致被害人魏世明心生恐懼而交付財物之事實部分，被告辯稱
    ：伊係於95年8 月間，同時交付郵局及土地銀行帳戶給他人
    等語。經查，被告上開土地銀行帳戶，係於95年8 月14日申
    請開戶，於同年月15日啟用，有該帳戶開戶資料附卷可憑（
    見警卷一第8 頁），又被告上開郵局帳戶，雖係於83年9 月
    2 日開戶，於95年4 月26日因遺失而申請更換印鑑，但於95
    年8 月14、15日始有分別存入現金1,000 元，再於同日以卡
    片提款1,000 元之情形，而此應係取得卡片之犯罪集團成員
    為確定被告該郵局帳戶是否確實可供犯罪使用所為之測試行
    為，此亦有該郵局開戶資料及交易清單在卷可稽（見警卷一
    第5-7 頁），再參諸上開犯罪集團成員使用上開被告所有之
    二帳戶存提犯罪所得之時間，均係於95年8 月14日以後（使
    用上開郵局帳戶之時間為95年8 月17日、同年月18日，使用
    上開土地銀行帳戶之時間為同年月22日）等情，認被告上開
    所辯，應非不能採信。則被告上開二帳戶既均為被告於同時
    交付他人使用，則被告應係基於同一販賣帳戶供他人犯罪使
    用之犯意將上開二帳戶資料交付予犯罪集團成員之成年男子
    ，該同時交付之行為應認屬事實上之一幫助行為。則被告以
    此一提供二帳戶資料之幫助行為供犯罪集團使用，致使本案
    被害人魏世明心生恐懼，而匯入款項至被告所提供之上開土
    地銀行帳戶，又使前案之被害人章美珠陷於錯誤，而匯入款
    項進入被告所提供之上開郵局帳戶，被告應係以一行為犯一
    個刑法幫助詐欺取財罪及一個幫助恐嚇取財罪，為想像競合
    犯。則該二事實係屬想像競合犯之裁判上一罪，即為同一案
    件，依上開說明，本案檢察官聲請簡易判決處刑之此部分事
    實，亦曾經法院判決確定。
五、綜上所述，本案檢察官聲請簡易判決處刑之事實，其屬裁判
    上一罪之同一案件曾經法院判決確定，本案檢察官係就曾經
    判決確定之案件重行起訴（按依刑事訴訟法第451 條第3 項
    規定，聲請簡易判決處刑與起訴有同一效力）。原審不察，
    逕為被告本案有罪之判決，尚有違誤。被告上訴，指摘原審
    判決不當，為有理由，應由本院予撤銷改判，並諭知被告免
    訴之判決。
六、檢察官聲請以簡易判決處刑之案件，經法院認為有第451 條
    之1 第4 項但書之情形者，應適用通常訴訟程序審判之，刑
    事訴訟法第452 條定有明文；且對於簡易判決之上訴，準用
    刑事訴訟法第三編第一章及第二章之規定。管轄第二審之地
    方法院合議庭受理簡易判決上訴案件，應依通常程序審理，
    其認案件有刑事訴訟法第452 條之情形者，應撤銷原判決，
    逕依通常程序為第一審判決，法院辦理刑事訴訟簡易程序案
    件應行注意事項第14項亦有明文。經查，本件應為免訴之諭
    知，而有刑事訴訟法第451 條之1 第4 項但書第3 款之情形
    ，揆諸前揭規定，原審誤用簡易判決程序，自應由本院合議
    庭逕依通常程序審理後，而為第一審之判決，檢察官或被告
    如不服本判決，仍得於法定上訴期間內，向管轄之第二審法
    院提起上訴，併予敘明。
據上論斷，應依刑事訴訟法第452 條、第455 條之1 第1 項、第
3 項、第369 條第2 項、第364 條、第302 條第1 款，判決如主
文。
本案經檢察官潘國威到庭執行職務。
中    華    民    國    98    年    11    月    10    日
                  刑事第三庭    審判長法  官   邱明弘
                                      法  官   戴韻玲
                                      法  官   李珮妤
以上正本證明與原本無異。
如不服本判決應於收受本判決後10日內向本院提出上訴書狀，並
應敘述具體理由，如未敘述上訴理由者，應於上訴期間屆滿後20
日內補提理由書狀於本院（均須按他造當事人之人數附繕本）「
切勿逕送上級法院」。
中    華    民    國    98    年    11    月    10    日
                                      書記官  史安琪


司法院資訊處製作；財團法人民間司法改革基金會備份。
